【裁判字號】    94,重訴,884
【裁判日期】    950710
【裁判案由】    侵權行為損害賠償
【裁判全文】
臺灣臺北地方法院民事判決             94年度重訴字第884號
原      告  丁  ○
訴訟代理人  葉潛昭律師
被      告  中興大業巴士股份有限公司
法定代理人  乙○○
訴訟代理人  丙○○
            朱麗真律師
被      告  甲○○
上列當事人間請求侵權行為損害賠償事件，本院於中華民國九十
五年六月二十三日言詞辯論終結，判決如下：
    主  文
被告應連帶給付原告新台幣陸拾柒萬捌仟零陸拾陸元，及自民國
九十三年一月三十一日起至清償日止，按年息百分之五計算之利
息。
原告其餘之訴駁回。
訴訟費用由被告連帶負擔十分之一，餘由原告負擔。
本判決第一項於原告以新台幣貳拾貳萬陸仟零貳拾貳元或同面額
之臺灣銀行可轉讓定期存單供擔保後，得假執行。但被告如以新
台幣陸拾柒萬捌仟零陸拾陸元或同面額之華南商業銀行士林分行
可轉讓定期存單為原告預供擔保後，得免為假執行。
原告其餘假執行之聲請駁回。
    事實及理由
壹、原告主張：
  一、被告甲○○對於本件侵權行為有過失：
      被告甲○○為被告中興大業巴士股份有限公司（下簡稱中
      興公司）所聘僱之司機，負責駕駛營業大客車。被告甲○
      ○於民國92年7月17日下午，駕駛被告中興公司車牌號碼
      AH-851號營業大客車（台北市聯營公車第668路），沿台
      北市○○區○○路四段由東往西行駛，於同日13時45分許
      ，欲右轉進入塔悠路時，本應注意汽車行近行人穿越道前
      ，應減速慢行，遇有行人穿越時，無論有無交通警察指揮
      或號誌指示，均應暫停讓行人先行通過，而當時日間自然
      光線、路面狀況無缺陷、無障礙物、視距良好，並無不能
      注意情事，詎被告甲○○竟疏未注意適有行人即原告在行
      人穿越道上行走，未暫停禮讓原告先行通過而貿然前行，
      致將原告撞倒在地，使原告受有右下肢撕脫傷併皮膚軟組
      織缺損大於體面積10％、骨盆腔骨折、左第四、第五肋骨
      骨折、右第四指指骨骨折、左頭皮撕裂傷等重大難治之傷
      害，被告甲○○所涉業務過失致重傷罪，業經臺灣高等法
      院判決確定在案。
  二、被告中興公司對於被告甲○○未盡選任監督之責：
      本件事故發生時間點為92年7月17日，距離被告甲○○受
      僱之91年9月25日已將近1年，但被告中興公司所提出用以
      證明其選任監督並無過失之證據資料，僅有區區二張紙，
      一為91年10月4日之考核表，該考核表係在91年9月25日被
      告到職後9日後填具，而所勾選項目全為良好，此考核表
      徒具形式，無公信力可言，是被告中興公司以此證明對被
      告甲○○已善盡選任責任，顯屬卸責之詞。另被告中興公
      司所提出有關新進駕駛講習課程表，講習之時間僅在91
      年9月18日，嗣後均無任何在職講習或訓練資料可資為證
      ，顯見被告中興公司對於被告甲○○之選任監督與在職訓
      練有所草率。又被告甲○○係有犯罪前科之人，被告中興
      公司選擇有暴力及毀損犯罪前科之人擔任汽車駕駛員，卻
      未於考核表詳加記載，事後訓練與監督又未盡責，導致任
      職後魯莽行車肇事，致原告受有重大傷殘，其選任監督之
      過失，至為顯灼。被告甲○○與被告中興公司存有僱傭關
      係，被告中興公司應負民法第188條第1項前段之雇用人責
      任。
  三、原告請求之項目及金額：
    （一）醫療費用：
          1.醫療費用：國泰醫院92年7月17日至92年12月26日
            醫療費用共計645,714元。
          2.看護費用：自92年7月17日至92年12月26日共支出
            看護費用231,600元。又復健中每天隨身看護共計
            876,000元（2年×365天×每日看護費1,200元＝
            876,000元）。
          3.醫療雜項支出102,017元。
          4.美容及植皮手術預估500,000元。
    （二）增加生活上之需要：
          1.車資：92年7月17日至92年12月26日往返車資共
            75,000元。又往後2年復健之車資共計100,800元（
            24個月×每月車資4,200＝100,800元）。
          2.營養補給120,000元。
          3.往後無法工作生活及醫療費用預估3,200,000元。
    （三）工作損失：
          1.自92年7月17日至92年12月19日止無法工作之損失
            ：228,000元（6個月×每月薪資38,000元＝228,00
            0元）。
          2.往後2年復健期間無法工作之損失：912,000元（24
            個月×38,000元＝912,000元）。
    （四）非財產上損害賠償：精神慰撫金1,700,000元。
    （五）以上合計7,516,800元（原告表明請求7,500,000元）
          ，爰依民法第184條第1項前段、第188條第1項前段、
          第193條第1項及第195條第1項之規定，請求被告連帶
          給付原告7,500,000元及法定遲延利息。
  四、對被告中興公司之抗辯所為之陳述：
    （一）診斷證明書：診斷證明書費用，係屬證明侵權行為中
          有關是否構成重傷之必要費用，自不應扣除。
    （二）自費病房費、膳食費及電話費：原告所受之大規模撕
          裂傷，由診斷證明書及主治醫師在本院92年度交易字
          第689號刑事案件之證詞，可認原告所受之傷害，在
          治療住院過程中，有受感染之虞，故為原告身體健康
          及復原著想，進住單人房實有事實上之需要，被告僅
          從一般健保給付之最低額度，作為衡量標準，竟認無
          此支出必要，顯無合理。又原告重大傷勢入院後，必
          須使用院內伙食，即屬必要，故被告抗辯原告縱未住
          院，亦需吃飯，從而主張膳食費用應予扣除，顯不合
          理。至於住院電話費，乃因住院聯絡所增加生活上必
          要之費用，應予認列。
    （三）加護病房看護費用、親屬看護：原告在加護病房住院
          38日仍僱請看護全程照料，並無被告所謂加護病房即
          無看護，蓋加護病房之護士，並非全程24小時陪伴在
          側，故在醫院實務上，仍允許看護照料加護病房內之
          病患。另法律上並無禁止近親看護之規定，原告受此
          重大傷害，由近親擔任看護，自得列為請求範圍。
    （四）美容植皮費用：亦屬回復原狀之必要費用。
  五、聲明：（一）被告應連帶給付原告7,500,000元及起訴狀
      送達翌日起至清償日止，按年息5％計算之利息。（二）
      願提供現金或同面額之臺灣銀行可轉讓定期存單為擔保，
      請求准予宣告假執行。
貳、被告中興公司則以下列辯詞資為抗辯：
  一、被告甲○○對本件侵權行為之發生並無過失：
    （一）依第一審刑事判決書載明，證人楊牽、李瑞東、賴信
          雄於本院審理時經隔離訊問後證述，撞的那一剎那我
          沒有看到，可知證人楊牽、李瑞東、賴信雄並未於公
          車撞到原告之一剎那間看見原告係行走於行人道上，
          顯見原告於案發時並非行走於人行道上。
    （二）縱證人楊牽稱：我有看到我太太過馬路之情形云云，
          證人李瑞東稱：公車是在斑馬線那邊撞到被害人的云
          云，惟據原告稱：本件證人楊牽係其先生，其餘係鄰
          居，由證人與原告關係密切，顯見證人之言均有偏頗
          之虞，是否可信，尚有斟酌。
    （三）綜上，被告甲○○稱：我當時是綠燈才轉彎，我確認
          人行道上並沒有行人才通過等語，顯屬信實，足證被
          告甲○○並無過失。
  二、退一步言，被告甲○○縱有過失，被告中興公司亦已盡選
      任監督之責任：被告甲○○持有職業駕駛執照，且被告中
      興公司於被告甲○○新進公司時即進行新進駕駛員考核、
      講習及教育訓練，足證被告中興公司已盡選任、監督之責
      ，依民法第188條第1項但書規定，被告中興公司自不負賠
      償責任。
  三、原告對本件車禍之發生與有過失：原告因未行走於人行道
      上而遭被告甲○○駕駛公車撞擊，益證原告與有過失，被
      告主張過失相抵。
  四、原告業已領取強制汽車責任保險金637,294元，被告爰依
      強制汽車責任保險法第32條規定主張扣除；又被告就先前
      所支付之慰問金及預付之醫療費用共210,000元，亦主張
      扣除。
  五、茲就原告請求所受損害項目及金額部分，答辯如下：
    （一）自費醫療費用中診斷證明書費，非屬必要費用，應予
          扣除：依最高法院66年度第5次民庭庭推總會議決議
          （二）載明：「當事人因傷害所支出之診斷書費用，
          非係因侵權行為所生財產上之損害，不得請求賠償。
          」，由國泰醫院收據觀之，原告所支出之診斷證明書
          共2,300元應予扣除。
    （二）自費醫療費用中電話費800元、膳食費3,720元及病房
          費用119,360元，均非屬必要費用，應予扣除：類推
          適用最高法院66年度第5次民庭庭推總會議決議（二
          ）意旨，原告請求電話費800元，亦屬非因侵權行為
          所生財產上之損害，不得請求賠償。原告縱未住院，
          亦需支出膳食費用，故不得請求賠償。原告住院期間
          本可住於健保給付之病房，即無庸自行支付病房差額
          費用，惟原告竟支出該費用，顯見該費用非屬必要費
          用，其請求賠償，自無理由。
    （三）看護費用：蓋依國泰醫院覆函載明，原告曾住加護病
          房38日（8月4日至9月10日）等語，因加護病房內有
          護士24小時照護，根本無庸看護照顧，顯見原告於加
          護病房期間所支出之看護費用共65,200元，亦非屬必
          要費用。另親屬間看護係親情表現，依無支出即無損
          害法理，原告自不得請求其妹賴嬿如之看護費用。退
          一步言，縱認親屬看護可請求賠償，惟親屬看護之品
          質、評價遠不及專業看護，原告仍不得比照專業看護
          之費用標準2,000元請求賠償，故原告不得請求加護
          病房期間及居家照護之看護費用。
    （四）醫療雜項支出、車資、營養補給：原告不得請求醫療
          雜項支出、往返醫院車資及營養補給費用，原告所提
          出之收據品名僅空泛載明：「醫療用品」，然該醫療
          用品之內容為何未見原告舉證以實其說，況且原告所
          提出之醫療雜項支出收據之總金額根本未達原告所主
          張之十萬餘元。原告並未舉證證明有請求往返車資之
          必要。原告亦並未舉證證明有請求營養補給費用之必
          要及請求之營養補給費用與本件傷勢有何因果關係。
    （五）工作損失：原告年近60歲，據其自承係在自家幫忙，
          則是否有薪資收入亦非無疑，況原告並未舉證證明其
          有薪資收入及每月薪資收入高達38,000元。又原告並
          未舉證證明需復健2年，亦未舉證證明其嗣後2年所能
          取得之薪資收入為每月38,000元，故原告不可請求住
          院期間及復健期間之工作損失。
    （六）嗣後增加生活上之需要：
          1.原告請求復健中隨身看護2年，每日1200元，共計
            876,000元云云，惟原告並未舉證證明其需復健2年
            ，且復健期間需有看護照顧，足證原告該主張不足
            採信。
          2.原告請求復健期間2年車資，每月4,200元，共計
            100,800元云云，惟原告並未舉證證明其每月前往
            復健所需之車資為4,200元且有此必要，足證其主
            張不足採信。
          3.原告請求預估美容及植皮手術之費用500,000元云
            云，惟原告並未舉證證明其有美容植皮之必要，且
            費用需高達500,000元，足證其主張不足採信。
          4.原告請求往後無法工作生活及醫療等費用預估3,20
            0,000元云云，亦未舉證以實其說，況且此費用中
            所謂「無法工作生活費用」究係何種費用，亦未據
            原告舉證，顯見原告該主張不足採信。
    （七）非財產上損害賠償：原告請求精神慰撫金不應審酌被
          告中興公司之資力。又被告甲○○為職業司機，月薪
          僅30000、40000元，並需扶養子女。況被告中興公司
          雖有土地，然已向金融機構貸款，且汽車亦設有動產
          擔保等情，故原告請求慰撫金1,700,000元，顯屬過
          高，應予酌減。
  六、聲明：（一）原告之訴駁回。（二）願提供現金或同額華
      南商業銀行士林分行可轉讓定期存單為擔保，請求宣告免
      為假執行。
參、被告甲○○聲明陳述同被告中興公司。
肆、兩造不爭執之事實：
    被告甲○○為被告中興公司所聘僱之司機，於92年7月17日
    下午，駕駛被告中興公司車牌號碼AH-851號營業大客車（台
    北市聯營公車第668路），沿台北市○○區○○路四段由東
    往西行駛，於同日13時45分許，欲右轉進入塔悠路時，將行
    人原告撞倒在地，使原告受有右下肢撕脫傷併皮膚軟組織缺
    損大於體面積10％、骨盆腔骨折、左第四、第五肋骨骨折、
    右第四指指骨骨折、左頭皮撕裂傷等傷害。
伍、得心證之理由：
    原告主張被告甲○○為被告中興公司之員工，因執行職務不
    法侵害原告，致原告受有右下肢撕脫傷併皮膚軟組織缺損等
    重傷害，而請求被告連帶給付7,500, 000元及法定遲延利息
    等情，業據其提出財團法人國泰綜合醫院（下簡稱國泰醫院
    ）診斷證明書（見臺灣臺北地方法院檢察署＜下稱臺北地檢
    署＞92年度偵字第16597號偵查卷第62頁、第63頁）、國泰
    醫院收據、看護費用收據影本等件（見本院93年度交重附民
    字第2號刑事卷第7頁至第10頁）為證，惟被告均以上開辯詞
    置辯。是本件爭執點在於：（一）被告甲○○對本件車禍之
    發生有無過失？（二）被告中興公司是否已盡選任監督之責
    ？（三）原告請求所受損害項目及金額是否合理？茲就各爭
    點審究如下：
  一、被告甲○○對本件車禍之發生有無過失？
    （一）原告主張被告甲○○上開侵權行為，致原告受有右下
          肢撕脫傷併皮膚軟組織缺損大於體面積10％、骨盆腔
          骨折、左第四、第五肋骨骨折、右第四指指骨骨折、
          左頭皮撕裂傷等傷害，而無法行走及站立，已達毀壞
          一肢以上功能難以治療重傷害之事實，業有本院依職
          權調取本院92年度交易字第689號刑事卷、臺灣高等
          法院94年度交上易字第133號刑事卷、台北地檢署92
          年度偵字第16597號偵查卷所附之台北市政府警察局
          松山分局交通分隊交通事故談話紀錄表（見上開本院
          刑事卷（二）第67頁至第69頁）、台北市政府警察局
          道路交通事故調查報告表（見同上卷第74頁、第75頁
          ）、台北市○○○○○道路交通事故現場圖（見同上
          卷第65頁）、台北市政府警察局交通警察大隊交通事
          故分析研判表（見同上卷第71頁）、交通事故現場照
          片6紙（見上開偵查卷第14頁至第16頁）、國泰醫院
          診斷證明書（同上開偵查卷第62頁、第63頁）、國泰
          醫院93 年2月11日（93）管歷字第146號函（同上開
          刑事卷（一）第21頁）、國立臺灣大學醫學院附設醫
          院94年10 月17日校附醫秘字第0940003303號函（見
          臺灣高等法院上開刑事卷第75頁）可證，被告甲○○
          前開行為涉犯刑法第284條第2項後段業務過失致重傷
          罪嫌，亦迭經本院92年度交易字第689號、臺灣高等
          法院94年度交易字第133號刑事判決被告甲○○處有
          期徒刑8月確定在案，並經本院依職權調取上開刑事
          卷宗（含上開偵查、本院、高院卷）核閱屬實，應堪
          信原告主張為真實。
    （二）被告雖以證人楊牽、李瑞東、賴信雄證述於事故發生
          當時未目睹被告甲○○撞到原告，顯見原告案發當時
          並非行走於人行道上，且被告甲○○證述伊確認人行
          道上並沒有行人才通過，而認被告甲○○對於本件車
          禍之發生並無過失云云。惟查，原告於交通事故談話
          紀錄表陳稱：「我是行走在行人穿越道內被撞」等語
          （見本院92年度交易字第689號刑事卷刑事卷（二）
          第67頁），被告甲○○於交通事故談話紀錄表陳稱：
          「當時燈號是綠燈，我正要行駛過行人穿越道，突然
          聽到碰撞聲，才知道撞到東西。」等語（同上卷第68
          頁），且證人莊淑惠於交通事故談話紀錄表陳稱：「
          我和丁○在塔悠路1號前分手，丁○稱要回雜貨店，
          所以從塔悠路1號前，行人斑馬線東往西要穿越。當
          時我人在塔悠路5號，突然聽到碰到一聲。‧‧‧看
          到丁○被中興巴士AH-851右前車頭撞擊」等語（同上
          卷第69頁），上開陳述內容核與道路交通事故現場圖
          所註記之撞擊點係在行人穿越道情節相符。參以證人
          即台北市政府警察局萬華分局交通分隊員警李慶雄於
          93年12月9日刑事審理期日具結證稱，撞擊點是圍觀
          的路人告訴伊，伊才劃出來的。談話紀錄表之肇事經
          過情形之記載是根據肇事者（即被告甲○○）所說記
          載等語（見本院92年度交易字第689號刑事卷刑事卷
          （二）第61頁反面、第62頁），足認上開談話紀錄表
          係根據被告甲○○自行陳述所載，堪以採信。且觀之
          肇事聯營公車車損情形係右前擋風玻璃破裂，核與證
          人莊淑惠證述情節相符，足見被告甲○○駕駛聯營公
          車行經行人穿越道時，未暫停禮讓原告先行通過，為
          本件車禍之肇事原因，且查原告係綠燈行走於行人穿
          越道，並無肇事因素等情，亦經台北市車輛行車事故
          鑑定委員會94年7月27日鑑定意見書、台北市車輛行
          車事故鑑定覆議委員會94年9月19日鑑定覆議意見書
          （見臺灣高等法院94年度交上易字第133號刑事卷第
          42頁、第73頁至第74頁）採此認定。是被告辯稱被告
          甲○○對本件車禍之發生並無過失及原告未行走於行
          人穿越道與有過失云云，顯無可採。
  二、被告中興公司是否已盡選任監督之責？
      被告中興公司辯稱被告甲○○持有職業駕駛執照，並對被
      告甲○○進行新進駕駛員考核、講習及教育訓練，業已善
      盡選任、監督之責，自不負賠償責任云云，業為原告所否
      認。且按民法第188條第1項但書規定，僱用人選任受僱人
      及監督其職務之執行是否已盡相當之注意，其所應注意之
      範圍，關於選任方面，著重於受僱人之技術是否純熟，性
      格是否謹慎精細；而關於監督方面，則在於受僱人職務之
      執行，是否已提示其應注意事項，有無派員督導等。查被
      告甲○○雖領有職業駕駛執照，惟被告中興公司對於被告
      甲○○之技術是否純熟、性格是否謹慎精細以及執行職務
      時已提示應注意事項等，並未提出相關證據以供本院審酌
      ，尚難遽以新進員工課程表及考核表作為有利被告中興公
      司之認定。故被告中興公司上開所辯，不足採信。又查被
      告甲○○與被告中興公司間存有僱傭關係，為兩造所不爭
      執，故被告甲○○執行職務不法侵害原告之身體、健康權
      ，被告中興公司自應負民法第188條第1項前段之僱用人責
      任。
  三、原告請求所受損害之項目及金額是否合理？
      按因故意或過失，不法侵害他人之權利者，負損害賠償責
      任；受僱人因執行職務，不法侵害他人之權利者，由僱用
      人與行為人連帶負損害賠償責任；不法侵害他人之身體或
      健康者，對於被不法侵害他人之身體或健康者，對於被害
      人因此喪失或減少勞動能力或增加生活上之需要時，應負
      損害賠償責任；又不法侵害他人之身體、健康、名譽、自
      由、信用、隱私、貞操，或不法侵害其他人格法益而情節
      重大者，被害人雖非財產上之損害，亦得請求賠償相當之
      金額，民法第184條第1項前段、第188條前段、第193條第
      1 項、第195條第1項分別定有明文。查原告因被告甲○○
      執行職務時不法侵害致其身體、財產受有損害，其所受損
      害與被告甲○○之侵權行為間具有相當之因果關係，業經
      認定如前所述，是被告自應對原告所受之損害，負連帶賠
      償責任。茲就原告請求所受損害之項目及金額，逐項審核
      如下：
  （一）醫療費用：
        1.有關健保給付之醫療費用部分，因非屬原告所自行支
          付，應予剔除，為兩造所不爭執。原告自費之醫療費
          用150,280元（自費門急診4,520＋自費住院145,760
          ＝150,280）部分，有國泰醫院94年10月14日（94）
          管歷字第1218號函及該函所附之醫療費用證明為證（
          見本院卷第73頁至第98頁），已足證明原告受有損害
          。
        2.按普通病房費得請求加害人賠償，並無異論，至特別
          病房費，則應斟酌被害人受傷之部位、程度、需要、
          身份及地位等因素決定之。查本件原告受有右下肢撕
          脫傷併皮膚軟組織缺損大於體面積10％、骨盆腔骨折
          、左第四、第五肋骨骨折、右第四指指骨骨折、左頭
          皮撕裂傷等重大傷害，有國泰醫院診斷證明書在卷可
          佐，足認原告所受傷勢嚴重且有大面積之撕裂傷，在
          治療住院過程中易受感染，故依原告受傷之程度及需
          要，原告所支出之自費病房費共119,360元（33,300
          ＋31,920＋27,360＋26,780＝119,360）（依上開醫
          療費用證明單計算），自屬必要，應予准許。故被告
          中興公司抗辯自費病房費應扣除云云，自無可採。
        3.證明書費係因原告為實現損害賠償債權所支出之必要
          費用，且係因被告之侵權行為所引起，仍應認係屬治
          療傷害之必要費用，有最高法院92年台上字第2653號
          判決可資參照。況最高法院66年度第5次民庭庭推總
          會議決議業經最高法院91年度第3次決議，決議不再
          援用。故原告主張之證書費2,300元（300＋1,000＋
          1,000＝2,300）為必要費用，不應扣除。
        4.依診斷證明書所載之病情，原告所受之傷害於住院期
          間並無使用特殊膳食作為治療行為之一環，且原告亦
          未提出任何證據以實其說，故原告所支出之膳食費3,
          720元非屬治療行為之一環，無屬必要之費用，應予
          剔除。另原告請求之電話費800元（66＋177＋111＋
          446＝800），非因侵權行為所生財產上之損害，不得
          請求賠償，亦應予剔除。
        5.綜上，原告請求自費醫療費用150,280元部分，其中
          145,760元屬必要費用，其餘為電話費800元、膳食費
          3,720元非屬必要且亦非治療上之支付，均不應准許
          。
        6.醫療雜項支出：原告主張醫療雜項支出102,017元，
          為被告所否認。查原告所提出之統一發票品名僅載明
          「醫療用品」，然該醫療用品之內容為何且醫療雜項
          支出何以為102,017元，均未據原告舉證以實其說，
          故原告上開請求，自難准許。
  （二）看護費用：
        1.經查原告受有右下肢撕脫傷併皮膚軟組織缺損、骨盆
          腔骨折等重大傷害，使其行動受有相當限制及不便，
          日常活起居需由旁人照料，固據原告提出如附表一所
          示支出看護費用共194,800元之證明書可稽（見本院
          93 年度交重附民字第2號卷宗第7頁、第8頁、第10頁
          ）。
        2.且查本院依被告聲請函請國泰醫院函覆：「三、曾住
          加護病房，原因是廣泛性下肢開放性傷口，於92年8
          月4日至92年9月10日共38日。四、住院期間需看護照
          顧，每日收費約2,000元」，有國泰醫院94年10月14
          日（94）管歷字第1218號函附卷可佐（見本院卷第73
          頁），足認原告受有上開傷害確有看護照顧之必要，
          且於92年8月4日至92年9月10日共38日在加護病房住
          院中。
        3.惟衡諸常情，醫院病房可區分為加護病房、一般病房
          與隔離病房等，且加護病房所提供之醫療設備、管制
          與一般病房有所差異。當病患之病情危急、不穩定時
          ，會將病患安置在加護病房給予特別之醫療設備與照
          護，且為避免病患受到感染，加護病房設有定時探視
          之管制時間，病人家屬僅能依醫院所規定之探視時間
          進入探視病患，故加護病房住院期間之看護均由院方
          所安排之醫護人員為之，殊無讓其他看護人員在加護
          病房看護照料病人，因此，原告主張看護費用中在加
          護病房住院期間支出之看護費用65,200元（7,200＋
          6,0 00＋8,000＋10, 000＋10,000＋10,000＋14,000
          ＝65 ,200），為被告所否認，且與常情有違，自難
          准許。
        4.按原告因受傷需人看護，而由親屬看護時，雖無現實
          看護費之支出，亦應認原告受有相當看護費之損害而
          得向被告請求賠償，蓋親屬照顧被害人之起居，固係
          出於親情，但親屬看護所付之勞力，並非不能評價為
          金錢，只因兩者身分關係密切而免除支付義務，此種
          親屬基於身分關係之恩惠，自不能加惠於被告，故應
          衡量及比照僱用職業護士看護情形，認原告受有相當
          看護費之損害，得向被告請求賠償。經查，原告受有
          上開傷害，有看護照顧之必要，已如前述，由其妹賴
          嬿如於原告行動不便之際予以照護，此乃人倫之常，
          惟此種生活上增加之不便，確係因被告甲○○侵權行
          為所致，是原告主張如附表一編號13及編號15其支付
          其妹賴嬿如之看護費用，比照專業看護計算，共計45
          ,600 元，當屬有據，應予准許。是被告中興公司抗
          辯親屬看護應予扣除及親屬看護不得比照專業看護云
          云，不足採信。
        5.原告請求復健中隨身看護2年，每日1200元，共計876
          ,000 元等語。惟按民法第193條所稱之增加生活上之
          需要，係指被害以前並無此需要，因受侵害，始有支
          付此費用之需要而言。其因身體或健康受不法侵害，
          需人長期看護，就將來應支付之看護費，係屬增加生
          活上需要之費用，被告固應予以賠償，惟原告是否確
          需依賴他人長期看護，仍應以最後事實審言詞辯論終
          結時之事實狀況為認定之標準，有最高法院88年度台
          上字第1771號可資參照。查原告受有上開傷害，業經
          國泰醫院函覆「住院期間」需看護照顧，有復健必要
          ，需4至6個月以上，此有國泰醫院94年10月14日（94
          ）管歷字第1218號函可參（見本院卷第73頁），足認
          原告雖有復健之必要，惟復健期間並無看護照顧之必
          要，故原告請求復健期間之隨身看護費用，並無必要
          ，自不應准許。
        6.綜上，原告所支出之看護費用以129,600元為必要（
          194,800－65,200＝129,600），應予准許，其餘自92
          年8月4日至92年9月10日在加護病房住院中之看護費
          用65,200元，應予剔除。
  （三）增加生活上之需要：
        1.預估美容及植皮手術費用：原告主張預估美容及植皮
          手術之費用500,000元等語，惟為被告所否認。查鑑
          定人劉致和醫師於94年3月10日刑事審理期日到庭具
          結證稱，原告送到國泰醫院時，係由骨科與外科醫師
          會診，主要是從整形外科來治療，從皮膚肌肉至脂肪
          都需要重建手術等語（見本院92交易字第689號刑事
          卷（三）第4頁），且經被告聲請本院向國泰醫院函
          詢結果，原告有多次美容及植皮手術需要，需200,00
          0元至300,000元費用，亦有國泰醫院94年10月14日（
          94 ）管歷字第1218號函亦可證（見本院卷第73頁）
          ，是原告請求美容及植皮手術費用500,000元尚屬過
          高，此部分之請求，本院認應以250,000元為適當，
          原告逾此範圍之主張，難認有據。
        2.車資：原告主張請求92年7月17日至92年12月26日往
          返車資共75,000元以及2年復健車資共計100,800元云
          云，惟原告並未提出證據證明其有支出車資必要及金
          額，且為被告所否認，故原告上開請求，尚難採信。
        3.營養補給：原告主張營養補給120,000元云云，惟原
          告就使用何種營養補給，且該營養補給是否確屬治療
          上必要品，未據原告提供任何證據以實其說，且經被
          告執詞否認，故原告請求被告給付此部分費用120,00
          0元，不應准許。
        4.預估往後無法工作生活及醫療費用：原告主張往後無
          法工作生活及醫療等費用預估3,200,000元，為被告
          所否認。查本件原告並未舉證其有工作損失，如後所
          述，其請求往後無法工作之工作損失，自難准許。另
          原告上開所受傷害，需復健4至6個月以上，有國泰醫
          院94年10月14日（94）管歷字第1218號函可證（見本
          院卷第73頁），且參以原告上開住院約四個月，即花
          費自費醫療費近150,000元，因此，認此復健期間尚
          須支付醫療費用，以200,000元為適當，原告上開請
          求逾此範圍，不應准許。
   （四）工作損失：
         原告主張每月薪資38,000元，自92年7月17 日至92年
         12月19日間無法工作損失228,000元及2年復健期間無
         法工作損失912,000元云云，為被告所否認。查原告並
         未就受傷前有工作且每月薪資38000元乙節提出相關證
         據以供本院審酌，故原告主張本件事故致無法工作且
         受有工作損失，已乏實據，並據以請求被告賠償薪資
         損失1,140,000元（228,000＋912,000＝1,140,000 ）
         ，自不應准許。
   （五）慰撫金：
         按慰藉金係以精神上所受無形之痛苦為準，非如財產
         損失之有價額可以計算，究竟如何始認為相當，自應
         審酌被害人之受傷情形及其與加害人之地位、身分、
         經濟能力、被害人所受痛苦之程度暨其他一切情事，
         定其數額。查原告為年近60歲之婦女，因本件車禍事
         故受有右下肢撕脫傷併皮膚軟組織缺損大於體面積10
         ％、骨盆腔骨折、左第四、第五肋骨骨折、右第四指
         指骨骨折、左頭皮撕裂傷之傷勢，歷經4次住院、手術
         共10次，有國泰醫院診斷證明書在卷可證（見本院卷
         第158頁），其所受之上開傷害，屬重大難治之傷害，
         業經被告聲請國立臺灣大學醫學院附設醫院鑑定屬實
         ，有該院94年10月17日校附醫秘字第0940003303號函
         可證（見臺灣高等法院94年度交上易字第133號刑事卷
         第75頁）及被告聲請傳喚之鑑定人即原告之主治醫師
         國泰醫院劉致和醫師在本院92年度交易字第689號刑事
         案件到庭具結證稱屬實在卷（見本院92交易字第689
         號刑事卷（三）第3頁至第10頁），且原告因上開傷害
         而無法行走及站立，後續尚需復健4至6個月以上等情
         ，亦有國泰醫院94年10月14日（94）管歷字第1218 號
         函可按（見本院卷第73頁），堪見原告因本件車禍事
         故受傷，迄今已二年餘，尚需復健，在生理及生活上
         確有不便，其在經濟、精神及身體上受有莫大之相當
         痛苦。被告甲○○現擔任被告中興公司之職業駕駛員
         ，平均每月收入3、4萬元。被告中興公司為聯營公車
         公司，名下有土地3筆、營業大客車約40部，並有貸款
         債務等情，業據其提出土地登記謄本、動產擔保交易
         登記證明書等影本可證（見本院卷第110頁至第118 頁
         ），本院審酌兩造之身分地位、經濟狀況及原告受傷
         之程度，其所受之身體、精神上痛苦等一切情狀等情
         ，認原告請求傷害之精神慰藉金1,700,000萬元尚屬過
         高，此部分之請求應以800,000元為適當，原告逾此範
         圍之主張，難認有據。
  （六）綜上，原告因被告甲○○之不法侵害行為所受之損害共
        計為1,525,360元（計算式：醫療費用145,760元＋預估
        醫療費用200,000元＋看護費129,600元＋美容植皮費用
        250,000元＋精神慰撫金800,000元＝1,525,360元）。
        惟依強制汽車責任保險法第30條規定，保險人依本法規
        定給付之保險金，視為加害人或被保險人之損害賠償金
        額之一部；加害人或被保險人受賠償請求時得扣除之。
        查本院依被告聲請向中國產物保險股份有限公司函詢理
        賠之結果，該公司已於94年12月22日直接賠付原告強制
        責任保險金637,294元（基體傷127,294元＋基殘廢510,
        000元＝637,294元），有該公司汽車險部95年1月18日
        中產（95）汽字第003號函（見本院卷第150頁），並經
        原告領取簽收在案，有強制汽車責任保險領款收據影本
        1份在卷可稽（見本院卷第153頁）。揆諸上開法條規定
        ，原告得向被告請求之金額應扣除強制汽車責任險理賠
        637,294元。另被告中興公司於92年7月22日、8月8日分
        別交付原告慰問金10,000元及預支之醫療費用共200,00
        0元，業據被告提出領款收據可證（見本院92年度交易
        字第689號刑事卷（二）第38頁至第40頁），被告主張
        扣除，洵屬有據。綜上，原告得向被告請求之金額為67
        8,066元（1,525,360元－強制汽車責任險637,294元－
        被告已支出210,000元＝678,066元）。
  四、綜上所述，原告基於侵權行為之法律關係，請求被告連帶
      賠償678,066元，及自起訴狀繕本送達翌日即93年1月31日
      （見附民卷第5頁）起至清償日止，按年息5％計算之利息
      之範圍內，為有理由，應予准許，逾上開範圍之請求，為
      無理由，應予駁回。
  五、兩造分別陳明願供擔保聲請宣告假執行及免為假執行，就
      原告勝訴部分經核並無不合，爰酌定相當擔保金額分別准
      許之。至原告敗訴部分，原告假執行之聲請已失所附麗，
      應予駁回。
  六、因本案事證已臻明確，兩造其餘主張陳述及所提之證據，
      經本院審酌後，認與本判決結果無影響，爰不一一論駁，
      附此敘明。
陸、訴訟費用負擔之依據：民事訴訟法第79條、第85條第2項。
中    華    民    國    95    年    7     月    10    日
                    民事第二庭    法  官  黃雯惠
以上正本，係照原本作成。
如對本判決上訴，須於判決送達後20日內向本院提出上訴狀。
中    華    民    國    95    年    7     月    10    日
                                  書記官  林玗倩
附表一：
┌──┬──────────┬─────┬────┬──────┐
│編號│   看  護  日  期   │支出金額  │ 看護員 │ 備註       │
│    │                    │（新台幣）│        │            │
├──┼──────────┼─────┼────┼──────┤
│ 1  │ 92.07.21～92.07.24 │6000元    │ 李翠梅 │            │
├──┼──────────┼─────┼────┼──────┤
│ 2  │ 92.07.24～92.07.27 │6000元    │ 李翠梅 │            │
├──┼──────────┼─────┼────┼──────┤
│ 3  │ 92.07.27～92.07.30 │6000元    │ 李翠梅 │            │
├──┼──────────┼─────┼────┼──────┤
│ 4  │ 92.07.30～92.08.01 │4000元    │ 李翠梅 │            │
├──┼──────────┼─────┼────┼──────┤
│ 5  │ 92.07.30～92.08.04 │9200元    │ 王美蓮 │            │
├──┼──────────┼─────┼────┼──────┤
│ 6  │ 92.08.06～92.08.11 │7200元    │ 張寶鳳 │ 加護住院中 │
├──┼──────────┼─────┼────┼──────┤
│ 7  │ 92.08.11～92.08.14 │6000元    │ 賴嬿如 │ 加護住院中 │
├──┼──────────┼─────┼────┼──────┤
│ 8  │ 92.08.15～92.08.19 │8000元    │ 徐得蘭 │ 加護住院中 │
├──┼──────────┼─────┼────┼──────┤
│ 9  │ 92.08.19～92.08.24 │10000元   │ 徐得蘭 │ 加護住院中 │
├──┼──────────┼─────┼────┼──────┤
│ 10 │ 92.08.24～92.09.29 │10000元   │ 徐得蘭 │ 加護住院中 │
├──┼──────────┼─────┼────┼──────┤
│ 11 │ 92.08.29～92.09.03 │10000元   │ 徐得蘭 │ 加護住院中 │
├──┼──────────┼─────┼────┼──────┤
│ 12 │ 92.09.03～92.09.10 │14000元   │ 徐得蘭 │ 加護住院中 │
├──┼──────────┼─────┼────┼──────┤
│ 13 │ 92.09.11～92.09.22 │13200元   │ 賴嬿如 │            │
├──┼──────────┼─────┼────┼──────┤
│ 14 │ 92.09.23～92.10.04 │21200元   │ 蔡琇麗 │            │
├──┼──────────┼─────┼────┼──────┤
│ 15 │ 92.10.05～92.10.31 │32400元   │ 賴嬿如 │            │
├──┼──────────┼─────┼────┼──────┤
│ 16 │ 92.11.01～92.11.23 │27600元   │ 楊春子 │            │
├──┼──────────┼─────┼────┼──────┤
│ 17 │ 92.11.24～92.11.25 │4000元    │ 楊春子 │            │
├──┴──────────┼─────┴────┴──────┤
│合                     計 │194,800元                         │
└─────────────┴─────────────────┘


司法院資訊處製作；財團法人民間司法改革基金會備份。
